【裁判字號】    89,中簡上,132
【裁判日期】    890921
【裁判案由】    賭博
【裁判全文】
臺灣臺中地方法院刑事判決                      八十九年度中簡上字第一三二號
    上  訴  人  臺灣臺中地方法院檢察署檢察官
    被      告  甲○○
右上訴人因被告賭博案件，不服本院台中簡易庭八十九年三月八日第一審簡易判決（
八十九年度中簡字第四００號，聲請簡易判決處刑案號：臺灣臺中地方法院檢察署八
十九年度偵字第二六七七號），提起上訴及移送併辦（八十九年度偵字第五０二０號
），本院管轄之合議庭逕為第一審判決如左：
    主  文
原判決撤銷。
甲○○以賭博為常業，處有期徒刑肆月，如易科罰金，以參佰元折算壹日。扣案之電
動賭博機具「變異體麻將」壹台（含ＩＣ板）、「水果單機」伍台（含ＩＣ板）、「
變異體春秋二代小瑪莉」肆台（含ＩＣ板）及賭資新台幣壹萬玖仟肆佰元，均沒收。
    事  實
一、甲○○自民國八十九年一月二十三日起，基於常業賭博之犯意，分別在其所經營
    位於台中市○○路二四巷二四號「綠都便利商店」、台中市○○路○段四六號「
    慶達便利商店」之公眾得出入之場所，分別擺設電動賭博機具「變異體麻將」一
    台、「變異體春秋二代小瑪莉」三台及「水果單機」五台、「變異體春秋二代小
    瑪莉」一台，用以之與不特定人賭博財物，並恃以為生，而以之為常業；其參與
    賭博之人，每次於電動賭博機具投入新台幣（下同）十元開一分或十分不等，由
    甲○○利用上開機具與賭客賭博財物，以是否押中決定輸贏，如押中則可得倍數
    不等之彩金，如未押中則所下注之金額歸甲○○所有，並於參與賭博之人不欲繼
    續賭博時，得以所餘之分數向甲○○兌換金錢；嗣分別於八十九年一月三十一日
    晚上二十三時十分許，在台中市○○路二四巷二四號「綠都便利商店」為警查獲
    ，並扣得其所有之電動賭博機具「變異體麻將」一台（含ＩＣ板）、「變異體春
    秋二代小瑪莉」三台（含ＩＣ板）及賭資八千九百元，及於八十九年二月十日凌
    晨一時三十分，適有黃昱誠（另經檢察官聲請簡易判決處刑）在台中市○○路○
    段四六號「慶達便利商店」賭博時，經警當場查獲，並扣得「水果單機」五台（
    含ＩＣ板）、「變異體春秋二代小瑪莉」一台（含ＩＣ板）及賭資一萬零五百元
    。
二、案經台中市警察局第二分局報請臺灣臺中地方法院檢察署檢察官偵查後，聲請簡
    易判決處刑及移送併辦。
    理  由
一、右揭犯罪事實，業據被告江錦源分迭於歷次警訊、偵查及本院審理時均坦承不諱
    ，核與賭客黃昱誠於警訊之供述相符，並有先後扣案之電動賭博機具合計「變異
    體麻將」一台（含ＩＣ板）、「水果單機」五台（含ＩＣ板）、「變異體春秋二
    代小瑪莉」四台（含ＩＣ板）及賭資合計新台幣一萬九千四百元在卷可佐，應認
    被告之自白與事實相符；此外，復有台中市警察局第二分局檢查紀錄表及扣押物
    品清單各二紙附卷可稽，本件事證明確，被告犯行洵堪認定。
二、查被告甲○○於本院審理時坦承於「綠都便利商店」擺設電動賭博機具，每日收
    入一千五百元，於「慶達便利商店」擺設電動賭博機具，每日收入五百元，係依
    賴賭博收入為生等語，且依被告所擺設之情節，及共合計扣案之電動賭博機具達
    十台之多等情，足認被告係恃以為生，而以之為常業；核被告所為係犯刑法第二
    百六十七條之常業賭博罪；被告雖經檢察官以刑法第二百六十六條第一項前段之
    普通賭博罪聲請簡易判決處刑，惟查依被告所設置經營電動賭博機具之規模，顯
    為恃以維生，而賴以之為常業，應構成同法第二百六十七條常業賭博罪之犯行，
    已如前述，其檢察官逕以普通賭博罪聲請簡易判決處刑，自有未洽，惟所聲請之
    基本社會事實則屬同一，自為本院所得審究者，並變更所犯法條；及檢察官併案
    部分（八十九年度偵字第五０二０號）之事實，分與已經起訴部分有實質上一罪
    之關係，自為起訴效力所及，而為本院所得併予審究者，並已經本院一併斟酌，
    合以敘明。原審以被告事證明確而予論罪科刑，固非無見，惟查原審對於前開檢
    察官併案部分之具實質上一罪關係之犯罪事實，未及審酌，已有未洽；且被告所
    為應係犯刑法第二百六十七條之常業賭博罪，原審遽以同法第二百六十六條第一
    項前段普通賭博罪論處，亦有未洽；原審判決既有如上所指不當之處，上訴人執
    此理由聲明上訴，核無不合，自應由本院將原判決撤銷另為適當之判決；爰審酌
    被告犯罪之動機、目的、手段、對社會善良風氣之危害及擺設賭博電動機具時間
    之長短及所擺設機具之數量，並坦承犯罪之犯後態度良好等一切情狀，量處如主
    文所示之刑，並諭知易科罰金之折算標準，以示懲儆。末查，扣案之電動賭博機
    具合計「變異體麻將」一台（含ＩＣ板）、「水果單機」五台（含ＩＣ板）、「
    變異體春秋二代小瑪莉」四台（含ＩＣ板）及賭資合計新台幣一萬九千四百元，
    分係當埸賭博之器具及在賭檯（含兌換籌碼處）上之財物，均應依刑法第二百六
    十六條第二項宣告沒收。
三、按檢察官聲請以簡易判決處刑之案件，經法院認為有第四百五十一條之一第四項
    但書之情形者，應適用通常訴訟程序審判之，刑事訴訟法第四百五十二條定有明
    文；且對於簡易判決之上訴，準用刑訴法第三編第一章及第二章之規定，管轄第
    二審之地方法院合議庭受理簡易判決上訴案件，應依通常程序審理。其認案件有
    刑訴法第四百五十二條之情形者，應撤銷原判決，逕依通常程序為第一審判決，
    法院辦理刑事訴訟簡易案件應行注意事項第十四項亦有規定；查本案本院認定之
    常業賭博之犯罪事實與檢察官聲請簡易判決處刑據以求刑之普通賭博罪之犯罪事
    實，顯不相符；且審判中並發現被告尚有其他具實質上一罪即併案部分之犯罪事
    實，足認檢察官之聲請簡易判決處刑為不適當，而有刑事訴訟法第四百五十一條
    之一第四項但書第二款之情形，依前揭法律規定，原審乃屬誤用簡易處刑程序，
    應由本院合議庭逕依通常程序審理後，而為第一審之判決，檢察官或被告如不服
    本判決，仍得於法定上訴期間內，向管轄之第二審法院提起上訴，附此敘明。
據上論斷，應依刑事訴訟法第四百五十五條之一第三項、第四百五十二條、第四百五
十一條之一第四項但書第二款、第三百六十九條第一項前段、第二項、第二百九十九
條第一項前段、第三百條，刑法第二百六十七條、第二百六十六條第二項、第四十一
條，罰金罰鍰提高標準條例第一條前段、第二條，判決如主文。
本案經檢察官葉芳如到庭執行職務。
中      華      民      國      八十九      年      九    月  二十一    日
                              臺灣臺中地方法院刑事第一庭
                                  審判長法  官  陳  繼  先
                                        法  官  鄭  文  祺
                                        法  官  楊  國  精
右正本證明與原本無異。
如不服本判決，應於判決送達後十日內向本院提出上訴狀，上訴於臺灣高等法院臺中
分院( 須附繕本 )。
                                        書記官
中      華      民      國      八十九      年      九    月  二十一    日
附錄：本案論罪科刑法條全文
刑法第二百六十七條：
以賭博為常業者，處二年以下有期徒刑，得併科一千元（已提高十倍）以下罰金。


司法院資訊處製作；財團法人民間司法改革基金會備份。
